臺灣高雄地方法院行政訴訟判決　　　　　110年度交字第160號
原　　　告　陳英豪　
被　　　告　高雄市政府交通局

代　表　人　張淑娟　
上列當事人間交通裁決事件，原告不服被告民國110 年4 月12日
高市交裁字第32-ZEA292601、32-ZEA292602、32-ZEA292603、32
-ZEA292604號裁決，提起行政訴訟，本院判決如下：
    主  文
被告民國一一○年四月十二日高市交裁字第32-ZEA292602、32-Z
EA292603、32-ZEA292604號違反道路交通管理事件裁決書撤銷。
原告其餘之訴駁回。
訴訟費用新臺幣參佰元，由被告負擔。
    事實及理由
一、程序事項：本件為交通裁決事件，依兩造所述各節及卷內資
    料所示，本件事證已臻明確，本院認無經言詞辯論之必要，
    爰依行政訴訟法第237 條之7 之規定，不經言詞辯論而為判
    決。
二、事實概要：原告於民國110 年1 月18日1 時57分至58分許駕
    駛車牌號碼0000-00 號自用小客車（下稱系爭車輛），在國
    道1 號北向367 公里、366.6 公里、365.5 公里、365.4 公
    里處，因有4 次「行駛高速公路未依規定變換車道（變換車
    道未依規定全程使用方向燈）」之違規行為，經民眾檢舉，
    由內政部警政署國道公路警察局第五公路警察大隊岡山分隊
    （下稱舉發機關）員警填掣國道警交字第ZEA292601、ZEA29
    2602、ZEA292603、ZEA292604號舉發違反道路交通管理事件
    通知單（下合稱舉發通知單）逕行舉發。嗣原告於應到案日
    期前之110 年2 月2 日向被告陳述不服，經被告函詢舉發機
    關後，認原告確有上揭違規行為，乃依道路交通管理處罰條
    例（下稱處罰條例）第33條第1 項第4 款、第63條第1 項第
    1 款規定，於110 年4 月12日開立高市交裁字第32-ZEA2926
    01、32-ZEA292602、32-ZEA292603、32-ZEA292604號裁決書
    （下依序稱第1 處分、第2 處分、第3 處分、第4 處分，合
    稱原處分），各裁處原告「罰鍰新臺幣（下同）3,000 元，
    並記違規點數1 點」。原告不服，遂提起行政訴訟。
三、原告主張：原告確有違規願意受罰，但請考量1 分鐘不到、
    未達6 公里距離，連續舉發4 張是否有違比例原則等語。並
    聲明：原處分撤銷。
四、被告則以：參照交通部107 年9 月21日交路字第1070026758
    號函釋略以：「有關違規地點相距6公里以上、違規時間相
    隔6分鐘以上或行駛經過1個路口以上，應係單一或具有持續
    性之違規行為（如持續超速、持續違規行駛路肩等），需透
    過連續舉發次數，作為違規行為次數認定，進而對多次違規
    行為予以處罰時方有適用。倘其行為係二以上違規行為，仍
    應依處理細則第3 條第1 項規定分別舉發、處罰。」。故原
    告就系爭4 次行駛高速公路未依規定變換車道（未依規定全
    程使用方向燈）之違規行為，從自然觀察方法理解，其歷次
    變換車道行為，係於不同時地，在不同之車道線變換，影響
    所及為不同之用路人，屬「自然單一行為」；由首揭說明可
    知，原告就前開行駛高速公路未依規定變換車道之違規行為
    ，應按自然單一行為之判斷原則，各自判斷其行政法上義務
    之違反與否，並分別評價、處罰，不生一行為二罰之疑慮，
    亦不受連續舉發之限制。是在不同時間、地點之同種行為，
    均構成違規事實時，應認定為非一行為，為自然意義之數行
    為，依法應分別處罰（最高行政法院85年度判字第347號判
    決同此見解）。是原告於前揭時間、地點確有「行駛高速公
    路未依規定變換車道（變換車道未依規定全程使用方向燈）
    」之違規事實，被告據以裁處，洵無不合等語，資為抗辯。
    並聲明：原告之訴駁回。
五、本院之判斷：
  ㈠按處罰條例第7條之1規定：「對於違反處罰條例之行為者，
    民眾得敘明違規事實或檢具違規證據資料，向公路主管或警
    察機關檢舉，經查證屬實者，應即舉發。但行為終了日起逾
    7日之檢舉，不予舉發。」次按「（第1項）交通勤務警察或
    依法令執行交通稽查任務人員，對於違反道路交通管理事件
    之稽查，應認真執行；其有不服稽查而逃逸之人、車，得追
    蹤稽查之。（第2項）前項稽查，查獲違反道路交通管理事
    件之舉發方式如下：‧‧‧五、民眾檢舉舉發：就民眾依本
    條例第7條之1規定檢舉違反本條例之行為，經查證屬實之舉
    發。」、「（第1項）公路主管或警察機關受理民眾檢舉違
    反道路交通管理事件，應即派員查證，經查證屬實者，應即
    舉發，並將處理情形回復檢舉人。（第2項）前項檢舉違規
    證據係以科學儀器取得，足資認定違規事實者，得逕行舉發
    之。」處理細則第10條第1項、第2項第5款、第22條第1項、
    第2項亦分別定有明文。經查，本件原告有4次「行駛高速公
    路未依規定變換車道」之違規事實，係由民眾提供科學儀器
    取得之行車紀錄器錄影證據資料，於110年1月24日向警察機
    關提出檢舉，係屬違規行為終了日（即110年1月18日）起7
    日內所為之檢舉，經警察機關查證屬實而予舉發等情，此有
    系爭舉發違規事件通知單（參本院卷第41、43、45、47頁）
    及檢舉民眾之行車紀錄器光碟等在卷可稽。是本件舉發程序
    於法並無違誤，合先敘明。
  ㈡次按「汽車在行駛途中，變換車道或超越前車時，應依標誌
    、標線、號誌指示，並不得有下列情形：一、驟然或任意變
    換車道。二、未依規定使用方向燈。三、未保持安全距離及
    間隔。四、駛離主線車道未依序排隊，插入正在連貫駛出主
    線之汽車中間。」、「汽車行駛於高速公路、快速公路或設
    站管制之道路，不遵使用限制、禁止、行車管制及管理事項
    之管制規則而有下列行為者，處汽車駕駛人新臺幣3,000元
    以上6,000元以下罰鍰：‧‧‧四、未依規定變換車道。」
    高速公路及快速公路交通管制規則第11條、處罰條例第33條
    第1項第4款亦分別定有明文。另處罰條例第63條第1項第1款
    亦規定：「汽車駕駛人有下列各款所列條款之一者，除依原
    條款處罰鍰外，並予記點：一、有第33條第1項‧‧‧、第
    48條、‧‧‧情形之一者，各記違規點數1點。」，合先敘
    明。
  ㈢經查，原告於事實概要欄所載時間，駕駛系爭車輛行經國道
    1 號北向367 公里、366.6 公里、365.5 公里、365.4 公里
    處，有4次「行駛高速公路未依規定變換車道（變換車道未
    依規定全程使用方向燈）」之違規行為，有被告提出內政部
    警政署國道公路警察局第五公路警察大隊110年7月2日國道
    警五交字第1105702289號函、110年3月10日國道警五交字第
    1105700837號函及採證光碟附卷等附卷可稽，且原告亦不否
    認其變換車道未全程使用方向燈，故原告之違規事實，洵堪
    認定。
  ㈣又查，對於本件原告上開4次未依規定變換車道之行為，是
    否均得予以逐次裁處，本院審究第2至第4處分之違規地點均
    發生於非隧道內之高速公路，且未有處罰條例第85條-1第2
    項第1款所規定違規地點相距6公里以上或違規時間間隔6分
    鐘以上之得連續舉發之要件，是以舉發機關對於第2至第4處
    分之舉發，即不符合處罰條例第85-1條之連續舉發之要件，
    被告對於違法舉發之違規行為予以裁處，於法有違。
  ㈤被告雖以前詞主張本件第2至第4處分之違規行為，與第1處
    分之違規行為均非持續性之一行為，而係單獨成立之數行為
    ，不受法律一行為之評價云云。惟查，第1至第4處分之違規
    行為雖為獨立完成之數行為，但均屬處罰條例第33條第1項
    第4款、高速公路及快速公路交通管制規則第11條第2款所規
    範之違規行為，立法者既已於處罰條例第85-1第2項明訂其
    連續舉發之要件，則本案原告之違規地點為國道1號北向367
    公里、366.6公里、365.5公里、365.4公里處，均未逾6公里
    ，且違規時間為110年1月18日1時57分至58分許之2分鐘內，
    明顯不符處罰條例第85-1條第2項第1款之連續舉發要件，自
    不得予以連續舉發。
  ㈥又查，公路主管或警察機關受理處罰條例第7條之1規定的民
    眾檢舉舉發案件，雖非屬同條例第7條之2之情形，惟如警方
    自己執行舉發案件時，尚且受前揭規定之拘束，而作為補充
    警方逕行舉發時合法取證資訊之民眾檢舉舉發案件，既同具
    當場不能掣單舉發之類似情狀，自應受前揭規定之拘束為宜
    。故基於二者本質上之類似性，處罰條例第7條之1之民眾檢
    舉舉發案件，亦應類推適用上開規定之違反義務次數判斷標
    準，以評價檢舉之違規行為次數後，掣單舉發，始符處罰條
    例第85條之1第2項第1款之規範意旨。是以上開處罰條例之
    規定於經警察機關查證屬實之民眾檢舉案件亦有其類推適用
    ，附予敘明。
  ㈦綜上所述，原告於上揭時、地確有「行駛高速公路未依規定
    變換車道（變換車道未依規定全程使用方向燈）」之違規行
    為，被告依處罰條例第33條第1 項第4 款、第63條第1 項第
    1 款規定，以第1 處分裁處原告「罰鍰3,000 元，並記違規
    點數1點」，於法無違。原告訴請撤銷第1處分部分，為無理
    由，應予駁回。至於第2至第4處分，既係被告針對原告未經
    合法舉發之違規行為所為裁處，於法自有未合。從而原告訴
    請撤銷第2、3、4處分部分，為有理由，應予准許。
六、本件判決基礎已臻明確，兩造其餘攻防方法及訴訟資料經本
    院斟酌後，核與判決結果不生影響，不另一一論述，併此敘
    明。
七、本件第一審裁判費為300元，應由原告，並確定第一審訴訟
    費用額如主文第3項所示。
據上論結，本件原告之訴為一部有理由，一部無理由，依行政訴
訟法第237 條之7 、第237 條之8 第1 項、第237 條之9 第1 項
、第236 條、第104 條、民事訴訟法第79條，判決如主文。
中    華    民    國   110    年    11    月    29    日
                  行政訴訟庭  法  官  吳文婷
上為正本係照原本作成。
如不服本判決，應於判決送達後20日內，向本院提出上訴狀並表
明上訴理由（原判決所違背之法令及其具體內容或依訴訟資料可
認為原判決有違背法令之具體事實），其未載明上訴理由者，應
於提出上訴後20日內向本院補提理由書（上訴狀及上訴理由書均
須按他造人數附繕本，如未按期補提上訴理由書，則逕予駁回上
訴），並應繳納上訴裁判費新臺幣750 元。
中    華    民    國   110    年    11    月    29    日
                              書記官  洪嘉慧